【裁判字號】    99,上訴,1837
【裁判日期】    991130
【裁判案由】    妨害性自主罪
【裁判全文】
臺灣高等法院臺中分院刑事判決        99年度上訴字第1837號
上  訴  人
即  被  告  楊宗祥
選任辯護人  盧永和律師
上列上訴人因妨害性自主罪案件，不服臺灣臺中地方法院98年度
訴字第3556號中華民國99年7月2日第一審判決（起訴案號：臺灣
臺中地方法院檢察署98年度偵字第9782號），提起上訴，本院判
決如下：
    主  文
上訴駁回。
楊宗祥緩刑參年，緩刑期間付保護管束。
    犯罪事實
一、楊宗祥（綽號「祥哥」）係址設臺中縣豐原市○○路215巷
    202號群祥公司之負責人，於民國（下同）98年2月28日下午
    4時許，就讀高一代號0000-0000號女子（82年6月生，真實
    姓名年籍詳卷，下稱A女）至該公司找其國中學長林○○（
    代號0000-0000-2，真實姓名年籍詳卷，下稱林男），A女於
    該公司內與楊宗祥、林男等人聊天時，曾提及其就讀高中一
    年級、未滿16歲，並提議前往大湖採草莓，楊宗祥聞言乃建
    議由其開車搭載A女前往採草莓後再去汽車旅館，其他人如
    要去採草莓需自行騎機車前往，其他人均表示無採草莓之意
    願，楊宗祥遂駕駛車牌號碼7358-TZ號黑色BMW自小客車，獨
    自搭載A女前往后里地區採草莓後，於98年2月28日下午6時
    許，欲搭載A女返家途中，楊宗祥明知A女為14歲以上未滿16
    歲之女子，竟基於對於14歲以上未滿16歲之女子合意性交之
    犯意，於同日下午6時23分許，將A女載臺中縣豐原市○○路
    52巷11號「星宿汽車旅館」819號房內，在未違反A女意願之
    情況下，將A女及自己身上衣物脫光，在上開房間內，將其
    陰莖插入A女陰道內抽動約10分鐘，以此方式對A女為性交行
    為，迄於同日下午6時57分許，始由楊宗祥駕車載A女離開上
    開旅館返家。嗣於98年3月2日下午4時33分許，楊宗祥以其
    持用門號0000000000號行動電話撥打A女持用之門號0000000
    XXX號電話邀約A女見面，A女遂將楊宗祥邀約之事告知已知
    悉楊宗祥對A女為性交行為之國中同學即代號0000-0000-3之
    女子（真實姓名年籍詳卷，下稱B女），B女乃致電楊宗祥不
    要再騷擾A女，詎楊宗祥惱羞成怒，透過該公司員工向林男
    查證B女姓名，林男經與B女聯繫而得知A女與楊宗祥發生性
    交行為，遂告知其父親，林男父親乃出面質問楊宗祥，未料
    ，楊宗祥竟糾眾於同年3月2日晚間8時43分（起訴書誤繕為
    凌晨2時43分許），前往由林男父親所經營之臺中縣豐原市
    市○○路48號「桃花紅KTV」尋釁，警方據報前往現場處理
    ，始得悉上情。
二、案經A女及其母（代號0000-0000-0，真實姓名年籍詳卷）訴
    由臺中縣警察局豐原分局報告臺灣臺中地方法院檢察署檢察
    官偵查起訴。
    理    由
一(一)按行政機關、司法機關及軍法機關所製作必須公示之文書，
    不得揭露被害人之姓名、出生年月日、住居所及其他足資識
    別被害人身分之資訊，性侵害犯罪防治法第12條第2 項定有
    明文。本件判決書如記載被害人A女及證人林男、B女之姓名
    年籍，有揭露足以識別被害人A女身分資訊之虞，爰依上開
    規定不記載A女與林男、B女之姓名年籍，而以代號為之（真
    實姓名年籍，詳卷內代號與真實姓名對照表），合先敘明。
  (二)被告持用之0000000000行動電話之雙向通聯紀錄，係由電信
    業者為計算電話通話費用，而以電信業者管控中之電腦設備
    逐筆紀錄通話門號之通話日期、時間長短、通話對方門號等
    。則上開門號通聯紀錄資料，顯非為訴訟上之特定目的而製
    作，而係屬於通常業務過程中不間斷的有規律記載，是其記
    載者，不具有個案性質，自係屬於從事業務之人於業務上或
    通常業務過程所須製作之紀錄文書，經查亦無顯不可信之情
    況，依刑事訴訟法第159條之4第2款之規定，應具有證據能
    力。
  (三)次按被告以外之人於檢察事務官、司法警察官或司法警察調
    查中所為之陳述，與審判中不符時，其先前審判外之陳述具
    有較可信之特別情況，且為證明犯罪事實存否所必要者，得
    為證據，刑事訴訟法第159條之2定有文明。經查，證人A女
    警詢陳述關於被告對其為性交行為犯行部分，因與其於原審
    具結交互詰問陳述稍有不符，而其先前之陳述較近於案發時
    間，記憶應較為清晰，憑信性甚高，且有社工人員陪同在場
    ，其陳述係出於真意之信用性獲得確切保障，故本院認證人
    A女於警詢中之陳述，基於發見真實之需求，且為證明犯罪
    事實之存否為有必要，本院斟酌上開供述證據之取得過程並
    無瑕疵，且與本案待證事實間具有相當之關聯性，以之為本
    案證據尚無不當，是揆諸首揭說明，證人A女於警詢之陳述
    ，本院認符合刑事訴訟法第159條之2之情形而有證據能力。
  (四)又按被告以外之人於審判外之言詞或書面陳述，除法律有規
    定者外，不得作為證據，刑事訴訟法第159條固定有明文，
    惟被告以外之人於審判外之陳述，雖不符同法第159條之1至
    之4規定，而經當事人於審判程序同意作為證據，法院審酌
    該言詞陳述或書面陳述作成時之情況，認為適當者，亦得為
    證據。又當事人、代理人或辯護人於法院調查證據時，知有
    第159條第1項不得為證據之情形，而未於言詞辯論終結前聲
    明異議者，視為有前項之同意，此亦據同法第159條之5規定
    明確。查本案所引用之供述證據，除前述證據外，本件公訴
    人、被告及選任辯護人並未就卷內證據資料之證據能力有所
    爭執，且迄於言詞辯論終結前，均未主張有刑事訴訟法第
    159條第1項不得為證據之情形，是應認已同意下列卷內證據
    中屬被告以外之人於審判外所為之陳述部分均得作為證據，
    且經本院審酌後，認無不適當之情形，應認本案調查之卷內
    證據均有證據能力。
二(一)訊據上訴人即被告楊宗祥（下稱被告）於警詢時、偵查中及
    原審雖否認有何與證人即被害人A女性交之事實，然於本院
    審理中就上開事實坦承不諱並表示認罪（見本院卷第25頁反
    面，第37、38頁），核與證人A女於警詢時、偵查中及原審
    審理中證述情節大致相符，其於警詢中證稱：被告進房間先
    脫他的上衣，然後把其的衣服全脫光，並把自己的褲子脫掉
    ，把他的性器官插入伊之陰道，過程約10分鐘，此過程中被
    告沒有戴保險套，因其沒有感覺到被告有射精，其身上也沒
    有精液殘留，所以其不確定被告有無射精，之後，被告就去
    沖洗身體並叫其沖洗等語（見警卷第12頁）；於偵查中證稱
    ：被告沒有射精，其不知道被告有無在廁所內射精，被告就
    起來去廁所沖洗，然後叫其去沖洗等語（見偵卷第7頁）；
    嗣於原審審理中證稱：被告就把其全身脫光，把他的生殖器
    插進伊的陰道後，抽動時間大概有15到20分鐘，結束後，被
    告先進去洗澡，被告洗完澡出來後，被告就叫其去洗澡，其
    就進去沖，現因距案發時間有點久，其不知道被告有無射精
    ，應以其於警詢、偵查中所述較為正確等語甚詳（見原審卷
    第43頁），並有上開汽車旅館監旅客資料在卷可佐（見警卷
    第33頁）。
  (二)又本案並非A女或其家屬主動報案查獲，而係員警據報前往
    林男父親所經營之「桃花紅KTV」處理紛爭，始查悉被告犯
    行等情，業據證人A女於原審審理中證稱：其於98年2月28日
    就被告對其為性交行為的事告訴B女，事隔2、3天後，被告
    打電話給伊要找其出去，其不敢拒絕，就說再看看，之後其
    與B女聊即時通告知此事，B女就打電話告知被告不要再找其
    ，被告後來打電話問其B女姓名，之後其才將此事告知林男
    ，林男帶其去問其父要怎麼處理，其父也很生氣，就打電話
    給被告，被告就找一些人去砸其父的店，警察來了問話，其
    才把事情講出來等語（見原審卷第44頁），核與證人B女於
    警詢及原審審理中證稱：A女於98年2月28日晚間8時許打電
    話告訴其，A女在星宿汽車旅館遭被告性侵害的事，其於同
    年3 月2日傍晚與A女在即時通聊天時，A女說被告要約她出
    去，其馬上打電話給被告要他不要再騷擾A女，A女很害怕等
    語，被告回稱他大概了解後，大約下午6時回撥電話給其，
    問其是什麼意思，要幫A女出頭也要看自己有無本事，並問
    其名字等語，之後A女打電話來說被告有問其名字，之後林
    男也打電話問其有無跟被告嗆聲，其才跟林男講被告對A女
    為性交行為的事。其打電話給被告時，被告沒否認有與A女
    有性交行為等語（見核退卷第15、16頁、原審卷第46至48頁
    ），及林男於警詢、原審中之證詞（見警卷第23、24頁、本
    院卷第49、50頁）大致相符，復參以被告於偵查中自承：有
    一女子打電話給其，叫其不要去找A女，其問林男該女子是
    誰，林男說他認識等語（見偵卷第13頁），並有被告持用之
    門號0000000000行動電話於98年3月2日16時33分許起多通與
    證人A女持用之門號0000000XXX號、B女持用之門號0000000X
    XX號之雙向通聯紀錄、職務報告書及報案紀錄觀之（見核退
    卷第39、40頁、原審卷第99至101頁），顯見被告確有與A女
    發生性交行為，方於B女、林男、林男父親相繼知悉上情予
    以質問，因惱羞成怒而率眾前去林男父親經營之逃花紅KTV
    尋釁，至為明確。而證人A女之指證，當非虛妄。
  (三)又經行政院衛生署臺中醫院醫師於98年3月2日採集A女陰道
    深部、外陰部棉棒，送請內政部警政署刑事警察局鑑驗，經
    該局以酸性磷酸酵素法檢測、前列腺抗原檢測結果，均呈陰
    性反應，以顯微鏡檢測未發現精子細胞，經不分層萃取DNA
    檢測，人類DNA及男性染色體DNA定量結果，為男女DNA混合
    ，男性DNA含量比例偏低，再進行男性Y染色體DNA-STR型檢
    測，發現A女陰道深部、外陰部DNA與被告楊宗祥之Y染色體
    DNA-STR型別相符，不排除其來自被告楊宗祥或與其具有相
    同父系關係之人等情，有性侵害被害人採證流程證據一覽表
    、內政部刑事警察局98年5月7日刑醫字第0980040272號鑑驗
    書及該局98年12月4日刑醫字第0980166804號函各1份在卷足
    稽（見警卷第35頁、偵查卷第31頁、原審卷第31頁）。而上
    述在證人A女體內未檢出精子細胞，僅檢出與被告Y染色體
    DNA-STR型相符之DNA之情形，核與證人A女指證被告將陰莖
    插入其陰道抽動，被告沒有在其體內射精，身上也沒有殘留
    精液一節相符，益徵證人A女前開所證屬實。復以原審法院
    依職權向內政部警政署刑事局函查在A女陰道深處及外陰部
    棉棒上所採集上述DNA，有無可能係在被告或與其具有相同
    父系關係之人之陰莖插入告訴人A女之陰道為抽動之性交行
    為時，因皮膚摩擦所殘留之膚屑中所採集到一節，答覆稱有
    此可能性等情，亦有內政部警政署刑事警察局99年3月16日
    刑醫字第0990027866號函文在卷可稽（見原審卷第56頁），
    顯見被告確有與證人A女為性交之行為，當無疑義。
  (四)證人A女為82年6月生，有真實姓名對照表1紙彌封附卷可憑
    ，於98年2月28日本件案發當時，客觀上係14歲以上未滿16
    六歲之女子。又A女在群祥公司聊天時，曾告知被告其年齡
    係未滿16歲，就讀高一等情，業據證人A女於警詢及原審審
    理中具結證述在卷（見警卷第12頁、原審卷第45頁），核與
    在場證人林男於本院審理中具結證稱：談話過程中，被告有
    問A女幾歲，A女說快滿16歲等語（見原審卷第49頁），大致
    相符，顯見被告知悉本件案發當時A女未滿16歲之女子。
  (五)雖證人A女於警詢時、偵查中及原審審理中指稱被告係違反
    其意願而與其發生性交行為，並於警詢時證稱：採完草莓後
    ，在回程路上，被告又提要去汽車旅館，其回稱並未同意去
    汽車旅館，被告很兇不斷說其騙他，還威脅說不管其跑到哪
    裡都有辦法馬上把其找出來，被告直接開車去汽車旅館，進
    房後其跟被告說沒有騙他，被告不聽就脫其衣服，其用手要
    把被告推開，但他用身體力量把其壓到床上云云，惟此僅係
    A女單方面所言，其陳述是否與事實相符，猶須調查其他證
    據以資審認，尚難僅憑告訴人A女之片面指述，即遽認被當
    確有其所指強制性交之事實。衡以一般人遭遇性侵，必設法
    逃離該處或向外求救，然觀諸A女自承與被告發生性交行為
    後，並未向櫃檯求救，且於事發後於接獲林男來電詢問時，
    亦未告知被告在違反其意願下對其為強制性交之行為（見警
    卷第16頁、原審卷第45頁），復參以A女於偵查中並未提及
    有出手反抗，僅指稱：「（你的衣服是誰脫的？）是被告將
    我衣服解開，褲子也是。（當時你有沒有做什麼反應？）我
    一直拉著我的衣服。」等語（見偵查卷第7頁），尚難僅以A
    女前揭指述遽認被告有對其施以強制力或不顧A女意願強行
    對A為性交行為之事實。再者，被告於駕車搭載A女去採草莓
    之前，已陳明採完草莓要帶A女去汽車旅館，並要求其他人
    如要前往需自行騎乘機車等情，業據證人A女及林男迭於警
    詢、偵查及本院審理中證述在卷，且被告亦不否認曾提議如
    其他人要跟，需自行騎機車等語（見偵卷第14頁），可見A
    女在與被告前去採草莓之前，即已知悉被告將帶其去汽車旅
    館，而A女自承在本案發生之前，對男女之事非無經驗（見
    警卷第頁17頁），A女與被告採完草莓後，寡女孤男共赴汽
    車旅館，尚難遽被告係以強暴、脅迫等足以壓制A女自主意
    思之手段而與A女發生性交行為。是A女指稱被告係違反其意
    願而與其性交，應係事後渲染變形之陳述，難認此部分指述
    與事實相符。惟按告訴人、證人之陳述有部分前後不符，或
    相互間有所歧異時，究竟何者為可採，法院仍得本其自由心
    證予以斟酌，非謂一有不符或矛盾，即應認其全部均為不可
    採信；尤其關於行為動機、手段及結果等之細節方面，告訴
    人之指陳，難免故予誇大，證人之證言，有時亦予渲染之可
    能；然其基本事實之陳述，若果與真實性無礙時，則仍非不
    得予以採信（參最高法院95年臺上字第3132號判決意旨參照
    ），是以A女此部分之指訴雖無可採，然所證有關被告知悉A
    女未滿16歲及被告在汽車旅館內有將其陰莖插入A女陰道為
    性交行為之事實部分，核與前開調查證據之事實相符，已如
    前述，自可採信，併此敘明。
三(一)核被告所為，係犯刑法第227條第1項之對14歲以上未滿16之
    女子為性交罪。又刑法第227條第1項之規定，已將「對於14
    歲以上未滿16歲之男女」列為犯罪構成要件，係以被害人年
    齡所設特別規定，自無庸再依兒童及少年福利法第70條第1
    項規定加重其刑，併此敘明。
  (二)原審認被告罪證明確，適用刑法第227條第3項之規定，並審
    酌被告並無前科，素行尚可，有臺灣高等法院被告前案紀錄
    表1份在卷足憑，其明知A女係未滿16歲之女子，仍為滿足個
    人性慾，與A女為性交，足以戕害A女之身心健康及正確性觀
    念之發展，惟於原審時尚未與告訴人達成和解，暨被告矢口
    否認犯行，未見悔意之態度等一切情狀量處有期徒刑1年6月
    ，核其認事用法並無違誤，量刑亦稱妥適。被告上訴意旨指
    摘原判決量刑過重，請求改判6月以下刑度得以易科罰金云
    云，其上訴為無理由，應予駁回。末查被告前未曾因故意犯
    罪受有期徒刑以上刑之宣告，有臺灣高等法院被告前案紀錄
    表在卷可憑，其因一時失慮，觸犯刑章，犯後已知悔悟，其
    與被害人達成和解，且已履行完畢一節，業據A女之母於本
    院審理中陳明，被告經此偵審程序及罪刑宣告之教訓，理當
    知所警惕，應無再犯之虞，故本院認對其所宣告之刑以暫不
    執行為適當，爰併予宣告緩刑3年，並依刑法第93條第1項第
    1款規定諭知於緩刑期間付保護管束。
據上論斷，應依刑事訴訟法第368條，刑法第74條第1項、第93條
第1項第1款，判決如主文。
本案經檢察官張慧瓊庭執行職務。
中    華    民    國    99    年    11    月    30    日
          刑事第十庭      審判長法  官  江  錫  麟
                                法  官  周  瑞  芬
                                法  官  陳      葳
以上正本證明與原本無異。     
如不服本判決應於收受送達後10日內向本院提出上訴書狀，其未
敘述上訴之理由者，並得於提起上訴後10日內向本院補提理由書
（均須按他造當事人之人數附繕本）「切勿逕送上級法院」。
                                書記官  王  朔  姿

中    華    民    國    99    年    11    月    30    日
附錄法條：
刑法第227條第3項
對於14歲以上未滿16歲之男女為性交者，處7年以下有期徒刑。

司法院資訊處製作；財團法人民間司法改革基金會備份。
